【裁判字號】    97,訴,791
【裁判日期】    980505
【裁判案由】    偽造有價證券等
【裁判全文】
臺灣桃園地方法院刑事判決               97年度訴字第791號
公  訴  人  臺灣桃園地方法院檢察署檢察官
被      告  辛○○
                    （現羈押於臺灣臺北看守所中）
選任辯護人  法律扶助基金會指派吳恩篤律師
被      告  庚○○
                    （現羈押於臺灣臺北看守所中）
指定辯護人  謝清傑律師
上列被告因偽造有價證券等案件，經檢察官提起公訴（九十七年
度偵字第一二九一號），本院判決如下：
    主    文
辛○○共同意圖供行使之用，而偽造有價證券，處有期徒刑年
肆月。如附表所示之偽造支票均沒收之。
庚○○共同意圖供行使之用，而偽造有價證券，累犯，處有期徒
刑年拾月。如附表所示之偽造支票均沒收之。
    犯罪事實
一、庚○○曾有詐欺、妨害自由及違反動產擔保交易法等案件前
    科，復因偽造文書案件，經臺灣臺中地方法院以九十三年度
    易緝字第四三○號判處有期徒刑六月確定，並於民國九十三
    年九月二十四日易科罰金執行完畢。又辛○○（綽號阿龍）
    經由友人介紹而結識庚○○（綽號阿力或阿政），其因曾任
    職址設桃園縣桃園市○○路三九之十五號諺芳實業有限公司
    （以下簡稱諺芳公司）之員工長達四年餘，熟知該公司內部
    環境及監視器相關位置，遂與庚○○共同意圖為自己不法所
    有之犯意，先於九十五年八月初某日，辛○○先帶同庚○○
    前往諺芳公司周遭勘查該公司附近地形及指出辦公室、監視
    器位置後，隨於同年月十三日凌晨二時許，庚○○依辛○○
    所告知路徑進入無人居住之諺芳公司建築物內，並先前往貴
    賓室關閉監視器電源，竊取諺芳公司所申請玉山銀行帳號0
    000000000000號活期存款存摺、代收憑摺各一
    本、兆豐國際商業銀行桃園分行帳號0000000000
    0號活期存款存摺、代收憑摺各一本、兆豐國際商業銀行桃
    園分行帳號00000000000號外幣存款存摺一本、
    兆豐國際商業銀行中壢分行帳號00000000000號
    活期存款存摺一本、兆豐國際商業銀行桃園分行帳號000
    00000000號支票本（票號自ＡＹ0000000號
    至ＡＹ0000000號，共計一百張）一本、諺芳公司活
    期存款大章三枚及張碧珠印章一枚等物後離開該公司。庚○○並另基於偽造印章之犯意，明知其未得諺芳公司負責人丁○○之同意或授權，仍於同年九月間某日，前往某不詳刻印
    店，利用該刻印店不知情之店員，偽刻諺芳公司負責人「丁○○」名義之印章，並於同年九月上旬某日，前往辛○○址
    設臺中市○○區○○街四段三○七號十四之八號住處，將其
    前往諺芳公司所竊取之上開銀行存摺、代收憑摺、支票本、
    諺芳公司大章及張碧珠印章等物，連同其所偽刻之丁○○印
    章及所另外購買之支票日期章一枚、支票金額數字章十五枚
    （即壹、貳、、肆、伍、陸、柒、捌、玖、拾、佰、仟、
    萬、圓、整等十五個國字印章）全數交付予辛○○保管，並
    告知將來有所用途（此部分辛○○所涉竊盜部分及庚○○所
    涉竊盜、偽造印章部分，均先後由本院以九十六年度訴字第
    一七九一號判決及臺灣高等法院以九十七年度上訴字第四三
    三八號判決均認定有罪，且由臺灣高等法院以上開判決分別
    將上開竊盜、偽造印章部分與該案所涉其他犯罪科刑部分，
    經分別定辛○○、庚○○應執行有期徒刑十三年、十四年在
    案）。
二、辛○○、庚○○為將所竊取上開諺芳公司名義之兆豐商銀桃
    園分行支票變現花用，竟基於意圖為自己不法所有及供行使
    之用而偽造有價證券並持之行使之犯意聯絡，在未經取得諺
    芳公司同意或授權使用上開支票下，庚○○因知悉友人丙○○平日有使用票據往來之習慣，遂於九十五年九月二日前某
    日，以電話聯絡丙○○，並假稱：其有信用良好之公司支票
    欲持之調度現金使用，丙○○因己身亦有使用支票之需求，
    並先以電話徵信庚○○所提供之兆豐銀行桃園分行支票帳號
    往來情形正常，是兩人旋相約時間、地點商議使用支票之相
    關細節。復於九十五年九月二日上午某時，辛○○在所竊得
    之如附表編號一至三所示支票發票人簽章欄內，先盜蓋所竊
    取之諺芳公司大章及偽刻之丁○○名義印章各一枚印文，旋
    持上開支票與庚○○共同前往高雄市○○○○道附近之麥當
    勞速食店內，由庚○○介紹辛○○予依約前來之丙○○及其
    夫己○○二人認識後，隨由辛○○向丙○○、己○○訛稱：
    諺芳公司係其姊夫所經營，現即將結束營業，由伊代為處理
    該公司支票云云，丙○○、己○○即不疑有他，誤認辛○○
    所持上開發票人為諺芳公司名義之支票來源合法，因而陷於
    錯誤，辛○○隨取出如附表編號一至三所示支票及諺芳公司
    大章、偽刻之丁○○名義印章等物，再全數交予丙○○、己○○核對、確認，己○○並提出上開支票上有「禁止背書轉
    讓」文字之記載將影響支票之流通性，辛○○遂同意蓋用諺
    芳公司大小印章表示刪除該段文字之記載，辛○○與不知情
    之己○○即在如附表編號一至三支票正面右下角「禁止背書
    轉讓」處，均盜蓋諺芳公司大章及偽刻之丁○○名義印章各
    一枚印文後，再由不知情之丙○○、己○○自行填載如附表
    編號一至三所示支票之票面金額、發票日等記載（詳細支票
    票面金額、發票日及所填載之人均如附表編號一至三所載）
    ，而完成偽造如附表編號一至三所示之支票，辛○○遂將上
    開偽造支票三紙交付予丙○○而行使之，己○○並當場交付
    新臺幣（下同）二萬餘元予丙○○轉交庚○○收受後，辛○○、庚○○即離開該處並朋分花用所得金錢。嗣因丙○○在
    如附表編號一所示支票背面背書，而己○○則在如附表編號
    二、三所示支票背面背書後，由如附表編號一至三所示持票
    人（即丙○○或己○○），分別持如附表編號一至三所示支
    票，向如附表編號一至三所示行使對象用以清償所積欠債務
    後（詳細持票人及行使對象均如附表所載），經如附表一至
    三所示之行使對象屆期提示所持有之各紙支票，因丁○○已
    掛失止付上開支票而未能兌現，始查悉上情。
三、案經桃園縣政府警察局桃園分局報請臺灣桃園地方法院檢察
    署檢察官偵查起訴。
    理    由
壹、證據能力部分：
    查本案所引用之供述及非供述證據，經本院依法踐行調查證
    據程式，檢察官、被告二人及其選任辯護人均不爭執各該證
    據之證據能力，且亦查無依法應排除其證據能力之情形，是
    後述所引用證據之證據能力均無疑義，先予敘明。
貳、實體部分：
一、訊據被告辛○○、庚○○固坦認其有於上開時間、地點與丙○○、己○○會面一節，然均矢口否認有何偽造有價證券之
    犯行，被告辛○○辯稱：伊固有交付諺芳公司支票予丙○○
    、己○○二人，伊確實有騙渠等二人支票係伊姊夫公司的票
    ，但是伊有告訴渠等二人因為伊姊夫公司收起來後，支票就
    不能使用，伊交給丙○○、己○○的是空白支票和大小章，
    伊並無在其上蓋印或寫字，所以伊並無偽造支票云云，被告
    庚○○則辯稱：伊並不知道諺芳公司的支票是失竊支票，該
    支票並不是伊所竊取，伊只是因為得悉友人丙○○有使用票
    據之需求，所以才介紹辛○○予丙○○認識、借票，伊讓他
    們自己聯絡，後來伊於九月二日有事南下高雄，而辛○○又
    跟丙○○約好，伊才與辛○○一起到九如交流道之麥當勞速
    食店，但是當天伊在外面，不知道辛○○跟丙○○、己○○
    在麥當勞速食店內談什麼，伊後來因為有事情要去合作金庫
    ，有離開麥當勞速食店，所以伊也不清楚開票情形，也沒有
    看見何人開票或蓋用公司大小章云云，經查：
  (一)上開事實，業據證人即被告辛○○於警詢、檢察官偵訊時及
    本院審理時供認其確實有將之前所任職諺芳公司之地理位置
    、現場情形、監視器位置告知被告庚○○，由被告庚○○下
    手行竊，並將所竊得之諺芳公司支票、印章等物交付予其保
    管，再由被告庚○○從中聯絡友人丙○○，於九十六年九月
    二日與被告庚○○共同前往高雄市○○○○道之麥當勞速食
    店與丙○○、己○○會面，其於當日有向丙○○、己○○二
    人訛稱：諺芳公司支票為其姊夫公司支票，該公司即將結束
    營業，由其代為處理一事，且於當日確實有交付諺芳公司支
    票予丙○○、蔡明瑞，而被告庚○○實際拿到二萬餘元現金
    ，後來被告庚○○有給其一萬餘元等情明確，並經證人即諺
    芳公司負責人丁○○迭於警詢、檢察官偵訊及本院審理時證
    述其公司失竊現場有遭人翻動但門窗或設備並無遭破壞之痕
    跡，公司內部所設置監視器電源有遭拔除之情形，且並無授
    權他人開立諺芳公司票據等情節綦詳，復經互核證人即丙○○、己○○於警詢、偵查及本院審理時證述：證人丙○○接
    獲被告庚○○來電，並相約見面時間、地點，而於九十六年
    九月二日在高雄市○○○○道附近之麥當勞內，經由被告庚○○之當面介紹，而初識被告辛○○本人，被告辛○○當時
    聲稱：所提出之諺芳公司支票為其姊夫經營事業之公司票，
    該公司即將結束營業，由其代為處理該支票等語，惟因證人
    己○○質疑由被告辛○○取出之已蓋諺芳公司大小章之支票
    其上有「禁止背書轉讓」文字之記載，始由被告辛○○在該
    文字記載上蓋用諺芳公司大小章，而證人己○○有在旁協助
    補蓋用印，渠等二人有將當日取得之如附表所示支票填寫金
    額、日期，並由證人己○○交付款項予證人丙○○再轉交給
    被告庚○○收受，嗣後渠等二人各有在如附表所示各編號所
    示支票背書（詳細背書人及背書之偽造支票詳如附表編號一
    至三所示背書人欄所載），再各別持之向如附表各編號所示
    債務人清償債務等情大致相符，亦與證人甲○○、戊○○、
    乙○○（即如附表編號一至三所示之證人丙○○、己○○行
    使各紙偽造支票之對象）於警詢證稱渠等三人各自收受如附
    表編號一、二、三所示偽造支票，及支票到期嗣後提示遭退
    票之情節吻合，並有如附表編號一至三所示支票正反面影本
    暨退票理由單影本、證人丁○○所出具之贓物認領保管單各
    一份在卷可稽，是堪以認定被告辛○○、庚○○二人均知悉
    所交付予證人丙○○、己○○之諺芳公司支票為渠等二人共
    謀分工所竊取而來，且渠等二人於未經諺芳公司或其負責人
    丁○○同意或授權下，事前謀議並分工而有如犯罪事實欄二
    所載之意圖供行使之用而偽造屬有價證券之如附表編號一至
    三所示支票犯行無誤。
  (二)雖被告庚○○辯稱：其不知諺芳公司支票為失竊支票，被告
    辛○○告知係其老闆之支票云云，然觀諸證人即被告辛○○
    迭於警詢及本院審理時始終證稱：伊因遭諺芳公司開除而於
    離職後，為了竊取現金，伊有帶庚○○去看諺芳公司現場地
    形、地物，及如何自工業區巷子進入諺芳公司，並有告知諺
    芳公司內部各辦公室及內部監視器所在位置，及伊有說明如
    何拔除監視器電源之方式，後來庚○○來找伊說伊騙他，諺
    芳公司並沒有錢，將竊取的存摺、印章、支票都交給伊，並
    要伊好好保管，說將來會有用等語（見九十七年度偵字第一
    二九一號偵查卷第六、七頁、本院訴字卷第九七、一○一、
    一○二頁），經核與證人即諺芳公司負責人丁○○於警詢時
    所指稱：其發現諺芳公司遭竊門窗均未損壞，但監視器遭人
    拔除等語（見偵查卷第一五二頁）相符，是證人即被告辛○○所證述有先與被告庚○○前往諺芳公司勘查地形、位置，
    且由被告庚○○依被告辛○○指示途徑進入諺芳公司，並順
    利破壞諺芳公司監視器行竊得逞，與遭竊後證人丁○○所述
    諺芳公司門窗並未遭破壞，僅有監視器遭拔除之現場情節吻
    合，而被告辛○○自始均坦承其有帶同被告庚○○前往諺芳
    公司勘查現場，且被告辛○○與被告庚○○又無故舊恩怨，
    嗣後復無任何交惡之情事，自無任意具結並誣陷被告庚○○
    有共同參與竊盜犯罪情節，反又陷自己遭偽證重罪訴追之必
    要，則綜觀上開事證，足認被告庚○○確實有與被告辛○○
    謀議後，由其獨自前往諺芳公司下手行竊一事屬實，且此部
    分被告庚○○所涉竊盜案件，亦先後由本院以九十六年度訴
    字第一七九一號判決及臺灣高等法院以九十七年度上訴字第
    四三三八號判決均認定被告庚○○確實有與被告辛○○共同
    參與犯罪一情在案，有上開判決各一份存卷可參，是被告庚○○既與被告辛○○共同謀議行竊諺芳公司財物，顯能知悉
    自己所竊取之諺芳公司支票自無可能有合法之使用權限，是
    其前開所辯：其主觀上認定諺芳公司支票係被告辛○○合法
    取得一詞，應屬事後規避己身涉案責任之虛構言詞，不足採
    信。
  (三)又被告庚○○另以：伊有於上開時間與辛○○一同南下高雄
    九如交流道旁之麥當勞，但是當天伊在外面，不知道辛○○
    跟丙○○、己○○在麥當勞內談什麼，伊後來因為有事情要
    去合作金庫，有離開麥當勞，所以伊也不清楚開票情形，也
    沒有看見何人開票或蓋用公司大小章云云，然觀之證人即被
    告辛○○於本院審理時證述：本件係因庚○○說有友人丙○○、己○○需要用票，當天庚○○要伊帶支票一同南下去高
    雄與己○○碰面，到場初由庚○○、丙○○、己○○先談，
    後來庚○○叫伊過去一起坐，伊就將放置整本支票、印章之
    牛皮紙袋交給丙○○，庚○○、己○○中間曾一起出去過約
    一、二十分鐘之時間，但是就在麥當勞門口，而丙○○在另
    一張桌子核對支票及填寫時，庚○○與伊、己○○都在同一
    桌上等語（見本院訴字卷第九一至九四頁）、證人己○○於
    本院審理時結稱：丙○○是告訴伊是庚○○要用錢，在九如
    交流道麥當勞時，除庚○○有跟伊在麥當勞門口抽煙大約五
    分鐘外，其餘時間庚○○都在麥當勞內與辛○○、丙○○討
    論支票之事，且伊有給丙○○現金，由丙○○交給庚○○一
    情（見本院訴字卷第一四二、一四三頁）及證人丙○○於本
    院審理時證述：伊有事先多次接到庚○○來電表示急需用錢
    ，且伊又做醫護事業，所以相約地點討論調現問題，在約定
    地點麥當勞內討論借票、交付支票、現金時，除庚○○有出
    去一下抽煙又進來外，辛○○、庚○○始終均在場並參與討
    論等詞（見本院訴字卷第一七八頁背面、第一七九頁背面、
    第一八二頁正面），經互核上開證人之證詞內容，可知本案
    自始係被告庚○○先積極與證人丙○○電話聯絡，並相約時
    間、地點，而主導本次出借支票、調現之洽談機會，嗣後再
    與被告辛○○一起南下與證人丙○○、己○○二人會面，且
    當場有共同參與商議支票出借、調現金額及收受現金之細節
    ，而於上開麥當勞速食店商議期間內，至多僅有短暫之十餘
    分鐘時間步出至麥當勞速食店門口處，是被告庚○○始終參
    與洽談借票調現過程，並親眼目睹被告辛○○交付諺芳公司
    支票予證人丙○○、證人丙○○或己○○填寫支票金額、日
    期等情節至明，顯見被告庚○○前開所辯其到達麥當勞速食
    店後均身處在該速食店外，且嗣後有離開一節，顯與事實迥
    異，難以採信。況如被告庚○○所辯：其並不知悉該支票係
    屬失竊支票，且並無與被告辛○○共同參與犯罪等情節屬實
    ，何以被告庚○○反立於主導地位，屢屢積極聯絡證人丙○○見面商議借票調現事宜，且特地陪同被告辛○○南下而居
    中媒介被告辛○○與證人丙○○、己○○二人相識，並始終
    在場參與洽談借票調現細節，甚至證人丙○○當日交付現金
    二萬餘元之對象為被告庚○○，而被告庚○○竟僅交付其中
    一萬餘元予被告辛○○收受，是依循被告庚○○主動聯繫、
    一路參與及從中獲利各情而觀，實難認定被告庚○○僅身為
    本案單純介紹、始終不知情之角色，而被告辛○○如未與被
    告庚○○事先共同謀議作案細節，其豈可能於自己實施犯罪
    時，任由不知情之被告庚○○在旁目睹犯罪經過，徒增將來
    遭人查緝或舉發犯罪之危險，是被告庚○○所辯上開情節，
    俱與一般罪犯計畫犯罪常態相悖，益見被告庚○○係臨訟脫
    免刑責所杜撰狡辯之詞，不足採信。
  (四)至被告辛○○辯稱：其固向證人丙○○、蔡明瑞詐稱：諺芳
    公司為其姊夫所經營，然其有說明該支票係不能使用之支票
    ，且其交付予證人丙○○、蔡明瑞為空白支票，其並未在所
    交付支票上用印或填寫，是其實無偽造有價證券云云，惟查
    ：
    (1)證人丙○○於檢察官訊問時證稱：被告辛○○交付諺芳公
      司支票時，其上已蓋用好公司大小章一情（見上開偵查卷
      第一八九、一九一頁），而證人丙○○雖於本院審理時無
      法明確指明被告辛○○係交付空白支票抑或當場用印一情
      ，然其於本案案發時間（即九十六年九月二日）迄至其經
      本院通知到庭行證人交互詰問程序時（即九十八年四月二
      十一日）已逾一年七月之久，是證人丙○○對於案發當日
      之細節有記憶模糊、不清之情形，亦難認有何違背一般常
      情之處，且證人丙○○於案發當日始初識被告辛○○本人
      ，其與被告辛○○間自無任何結怨仇恨發生之可能，更無
      具結設詞陷害被告辛○○之必要，是證人丙○○於距離案
      發時間較近之偵查中所證述內容應係實情，自堪認被告辛○○當日所交付之如附表編號一至三所示之諺芳公司支票
      時，各紙支票其上業已由其蓋用完成諺芳公司章及該公司
      負責人丁○○章一情明確。
    (2)查如附表編號一至三所示支票之金額、發票日均分別為證
      人丙○○或己○○本人所填寫一情，均經本院認定如前，
      且按意欲犯罪之人，不親自實施犯罪行為，而利用不知情
      或無刑事責任能力之人或動物，以實施其所意欲之犯罪行
      為者，仍應負正犯之刑事責任（學理上稱為間接正犯）。
      行為人雖僅實施犯罪行為之一部，而未完成其犯罪行為，
      但若其利用不知情之第三人接續實施以完成其所意欲之犯
      罪行為者，亦屬間接正犯，自應就其自己及該不知情之第
      三人所實施之全部犯罪行為負正犯之刑事責任（參照最高
      法院九十五年度台上字第三九一八號判決意旨）。基此，
      被告辛○○前開所辯其並未在如附表編號一至三所示支票
      上有書寫金額或發票日期等文字縱然與事實相符，然其既
      知悉諺芳公司支票均係由其與被告庚○○共同謀議竊取之
      物，其本身即無權任意簽發支票並持之行使，然其竟藉由
      詐騙證人丙○○、己○○其為業經合法授權使用該支票之
      人，致不知情之證人丙○○、己○○在支票上完成支票之
      應記載事項，是被告辛○○縱然並無在支票上填載任何文
      字，惟其既係利用不知情之證人丙○○、己○○實施犯罪
      行為，依前開最高法院判決意旨，其即屬間接正犯之類型
      ，而應負意圖供行使之用而偽造有價證券罪之刑責，是被
      告辛○○自無從以此辯解而免除其刑事上之責任無疑。
  (五)綜上，被告辛○○、庚○○所辯前開各節，俱不足採，是本
    件事證明確，被告辛○○、庚○○二人犯行均堪認定。
三、被告辛○○、庚○○二人之論罪、罪數關係及科刑均分述如
    下：
  (一)被告辛○○、庚○○既共謀由被告辛○○向證人丙○○、己○○訛稱諺芳公司為被告辛○○姊夫公司支票，而以此隱瞞
    上開支票實係經由竊盜非法取得之實情，致使證人丙○○、
    己○○因而陷於錯誤，而同意交付當日協議之代價，是渠等
    二人偽造有價證券並持之行使非屬直接用以取得票面金額之
    對價，尚須論以詐欺取財罪（最高法院八十七年度台上字第
    一七八四號判決要旨參照），是核被告辛○○、庚○○此部
    分所為，應均係犯刑法第二百零一條第一項之意圖供行使之
    用而偽造有價證券罪及同法第三百三十九條第一項之詐欺取
    財罪。
  (二)查被告辛○○、庚○○二人就上開意圖供行使之用而偽造有
    價證券並持之行使、詐欺取財犯行，均有犯意聯絡及行為分
    擔，為共同正犯。又被告辛○○、庚○○二人利用不知情之
    證人丙○○、己○○分別填載如附表編號一至三所示支票之
    金額、發票日，而完成支票之應記載事項，或利用不知情之
    證人己○○在旁協助在如附表編號一至三所示支票正面之「
    禁止背書轉讓」之文字上盜蓋諺芳公司大章及偽刻丁○○印
    章之印文，均為間接正犯。
  (三)被告辛○○、庚○○分工並利用不知情之證人丙○○、己○○接續在如附表編號一至三所示支票「發票人」欄內及「禁
    止背書轉讓」之文字記載上，先後盜蓋諺芳公司印章及偽刻
    丁○○印章之印文各一枚，在刑法上應各論以盜蓋印章及偽
    造印文之一行為，而盜蓋印章、偽造印文又均為被告二人偽
    造各紙屬有價證券之支票之部分行為，應為偽造有價證券之
    行為所吸收，又被告二人行使偽造有價證券之低度行為應為
    各該偽造有價證券之高度行為所吸收，均不另論罪。
  (四)按如數行為於同時同地或密切接近之時地實施，侵害同一之
    法益，各行為之獨立性極為薄弱，依一般社會健全觀念，在
    時間差距上，難以強行分開，在刑法評價上，以視為數個舉
    動之接續施行，合為包括之一行為予以評價，較為合理，則
    屬接續犯，而為包括之一罪（最高法院八十六年臺上字第三
    二九五號著有判例可參）。本件被告辛○○、庚○○所為偽
    造如附表編號一至三所示支票之行為，核係數個舉動之接續
    施行，依上揭說明，應認定合為包括之一行為予以評價，係
    屬接續犯而為包括之一罪。
  (五)被告辛○○、庚○○所犯上開偽造有價證券、詐欺取財之二
    罪，為一行為觸犯數罪名，係想像競合犯，應均依刑法第五
    十五條前段之規定，從一重之偽造有價證券處斷。
  (六)查被告辛○○、庚○○所犯詐欺取財罪部分，雖未據檢察官
    起訴，然此部分與已起訴且經本院認定之偽造有價證券罪部
    分，有想像競合犯之裁判上一罪關係，自應為起訴效力所及
    ，本院自應併與審理判決。
  (七)末查被告庚○○有如犯罪事實欄一所載之犯罪科刑及執行紀
    錄，有臺灣高等法院被告前案紀錄表一份在卷可稽，是被告
    庚○○於徒刑執行完畢後，五年內故意再犯前開有期徒刑以
    上之罪，為累犯，應依刑法第四十七條第一項之規定，加重
    其刑。
  (八)爰審酌被告辛○○、庚○○平日素行難認良好，有臺灣高等
    法院被告前科紀錄表二份在卷可稽，且被告辛○○、庚○○
    不謀正當途徑賺取金錢花用，反思以不法方式換取金錢，將
    渠等二人共同謀議分工所竊取而來之諺芳公司支票，由被告
    庚○○主動積極聯絡平日有使用支票習慣之證人丙○○，再
    相約時間、地點洽談借票調現事宜，且被告辛○○、庚○○
    前往約定地點後，由被告辛○○負責佯裝其有權處理其姊夫
    經營之諺芳公司支票後，雙方經洽談支票張數、調現金額之
    細節後，被告二人為避免留下親筆書寫文字而遭將來查緝之
    危險，遂利用不知情之證人丙○○、己○○分別完成如附表
    編號一至三所示支票之金額、發票日之填載，再交付偽造支
    票予證人丙○○、己○○行使，藉此換得現金並朋分花用，
    並量及被告辛○○、庚○○本案偽造支票之張數、金額及造
    成他人損害之程度，且被告辛○○坦認部分犯罪事實及被告
    庚○○始終否認各項參與過程之犯罪態度，而分別量處如主
    文所示之刑。
  (七)至未扣案之如附表編號一至三所示之偽造支票，均應依刑法
    第二百零五條諭知沒收之。
四、就公訴人起訴被告辛○○、庚○○偽造印章罪部分：
  (一)公訴意旨另以：被告辛○○、庚○○竟未經丁○○同意，擅
    自於九十六年九月二日前某日，在不詳地點，利用不知情之
    刻印人員盜刻諺芳公司負責人「丁○○」印章一顆，因認被
    告辛○○、庚○○涉有共犯刑法第二百十七條之偽造印章罪
    嫌。
  (二)被告庚○○不另為不受理諭知部分：
    (1)按同一案件繫屬於有管轄權之數法院者，由繫屬在先之法
      院審判之；但經共同之直接上級法院裁定，亦得由繫屬在
      後之法院審判，刑事訴訟法第八條定有明文。又按已經提
      起公訴或自訴之案件，在同一法院重行起訴者，應諭知不
      受理之判決，刑事訴訟法第三百零三條第二款定有明文。
      且按一事不再理為刑事訴訟法之根本原則，對於同一被告
      之一個犯罪事實，無論是實質上一罪或裁判上一罪，祇有
      一個刑罰權，不容重複裁判，故檢察官就同一事實為先後
      二次起訴，法院應依刑事訴訟法第三百零三條第二款就重
      行起訴部分諭知不受理之判決（最高法院九十年度台非字
      第五○號判決要旨參照）。
    (2)查被告庚○○如犯罪事實欄一所載其於前往諺芳公司竊取
      財物後，有另行基於偽造印章之犯意，於未經丁○○之同
      意或授權，仍於九十六年九月間某日，獨自前往某不詳刻
      印店，利用該刻印店不知情之店員，偽刻諺芳公司負責人
      「丁○○」名義之印章之事實，業經臺灣桃園地方法院檢
      察署檢察官以九十六年度偵字第二四三四四、三○二九九
      、三○二七九六號向本院提起公訴，且於九十六年十二月
      十九日繫屬於本院，並由本院以九十六度訴字第一七九一
      號判決認定被告庚○○確實有上開偽造印章之犯行，且為
      該案偽造有價證券犯行之部分行為而不另論罪，而被告庚○○就上開判決提起上訴後，亦由臺灣高等法院以九十七
      年度上訴字第四三三八號判決同為上開認定在案（以下簡
      稱前案），又本案公訴人所起訴之被告庚○○偽造印章部
      分，係由公訴人另案起訴而於九十七年六月五日繫屬本院
      （以下簡稱後案）等情，有臺灣高等法院被告前案紀錄表
      一份、本院收狀章一枚及上開判決二份在卷足按，則前案
      與後案所起訴被告庚○○偽造印章之犯罪事實顯屬同一，
      而後案又屬在同一法院重複起訴且繫屬在後之案件，揆之
      上開法條及最高法院判決意旨，本案所起訴後案之偽造印
      章犯行本即不得再為審判，應諭知不受理之判決，然此部
      分公訴人認與本案前開認定有罪部分有實質上一罪之法律
      關係，是被告庚○○此部分所涉偽造印章部分，爰不另為
      不受理之諭知，附此敘明。
  (三)被告辛○○不另為無罪諭知部分：
    (1)按犯罪事實應依證據認定之，無證據不得認定犯罪事實；
      又不能證明被告犯罪者，應諭知無罪之判決，刑事訴訟法
      第一百五十四條第二項、第三百零一條第一項分別定有明
      文。次按事實之認定，應憑證據，如未能發現相當證據，
      或證據不足以證明，自不能以推測或擬制之方法，以為裁
      判基礎；又所謂認定犯罪事實之證據，係指足以認定被告
      確有犯罪行為之積極證據而言，而認定犯罪事實所憑之證
      據，雖不以直接證據為限，間接證據亦包括在內，然而無
      論直接或間接證據，其為訴訟上之證明，須於通常一般人
      均不致有所懷疑，而得確信其為真實之程度，始得據之為
      有罪之認定，倘其證明尚未達到此一程度，而有合理懷疑
      存在時，事實審復已就其心證上理由予以闡述，敘明其如
      何無從為有罪之確信，因而為無罪之判決，尚不得任意指
      為違法（最高法院二十九年上字第三一○五號、四十年台
      上字第八六號、七十六年台上字第四九八六號等判例要旨
      供參）。
    (2)訊據被告辛○○堅詞否認其有參與公訴人所起訴之偽造印
      章犯行，並辯稱：伊確實有告知被告庚○○諺芳公司地形
      及其內辦公室或監視器設置位置，然本係為偷竊現金，惟
      數日後被告庚○○前來其住處，將諺芳公司支票及諺芳公
      司之公司章及負責人丁○○印章給伊，要伊妥善保管一情
      ，經查：如犯罪事實欄所載之時間，被告辛○○有先帶同
      被告庚○○前往諺芳公司周遭勘查該公司附近地形及指出
      辦公室、監視器位置後，隨於數日由被告庚○○前往諺芳
      公司獨自竊取如犯罪事實欄一所示之財物後，再將上開銀
      行支票帳戶支票本、諺芳公司大章及其餘竊得物品，連同
      被告庚○○所偽刻之丁○○印章及所另外購買之支票日期
      章一枚、支票金額數字章十五枚等物全數交付予辛○○保
      管之事實，均據另案即本院九十六年度訴字第一七九一號
      及臺灣高等法院以九十七年度上訴字第四三三八號為相同
      認定在案，有上開判決各一份存卷可參，則該枚丁○○名
      義之印章既由被告庚○○於獨自前往諺芳公司竊取財物後
      ，因當日竊得之財物內有諺芳公司支票本，被告庚○○嗣
      後又親往不知名刻印店利用該店不知情之店員偽造該枚印
      章，始再將該丁○○名義之偽刻印章連同所竊取諺芳公司
      財物一併交予被告辛○○保管一情無誤，是被告辛○○固
      有保管被告庚○○所交付丁○○名義之偽刻印章一枚，然
      被告辛○○既未實際與被告庚○○前往諺芳公司下手行竊
      ，是其於被告庚○○獨自行竊之前，客觀上即無可能預見
      被告庚○○在諺芳公司所竊取財物內容及被告庚○○於行
      竊後有突發偽造丁○○印章之舉，且被告辛○○又無於被
      告庚○○行竊得手之後與被告庚○○共同前往刻印店偽刻
      印章之犯罪參與行為，是被告辛○○就此部分偽造印章犯
      罪，應無與被告庚○○間有主觀上犯意聯絡或行為分擔之
      可能，自不能僅憑該枚偽刻丁○○名義印章嗣後由被告辛○○負責保管及有實際使用之事實，反推被告辛○○就此
      部分偽造印章部分自始即有犯罪參與之情節甚明。此外，
      本院復查無積極證據足資佐證被告辛○○有公訴人所指上
      開偽造印章之犯行，是此部分犯罪自屬不能證明，本應對
      被告辛○○為無罪之諭知，然公訴人認此部分與前開認定
      被告辛○○有罪部分有實質上一罪之法律關係，是爰不另
      為無罪之諭知，末此說明。
據上論斷，應依刑事訴訟法第二百九十九條第一項前段，刑法第
二十八條、第二百零一條第一項、第二百零五條、第三百三十九
條第一項、第五十五條前段、第四十七條第一項，刑法施行法第
一條之一第一項、第二項前段，判決如主文。
本案經檢察官潘怡華到庭執行職務。
中    華    民    國    98    年    5     月    5     日
                      臺灣桃園地方法院刑事第四庭
                          審判長法  官  袁雪華
                                法  官  林宜靜
                                法  官  陳可薇
以上正本證明與原本無異。
如不服本判決應於收受判決後十日內向本院提出上訴書狀，並應
敘述具體理由。其未敘述上訴理由者，應於上訴期間屆滿後二十
日內向本院補提理由書 (均須按他造當事人之人數附繕本)。
「切勿逕送上級法院」。
                                書記官  高  平
中    華    民    國    98    年    5     月    6     日
附錄本案論罪科刑法條全文：
刑法第二百零一條第一項
意圖供行使之用，而偽造、變造公債票、公司股票或其他有價證
券者，處三年以上十年以下有期徒刑，得併科三千元以下罰金。
刑法第三百三十九條第一項
意圖為自己或第三人不法之所有，以詐術使人將本人或第三人之
物交付者，處五年以下有期徒刑、拘役或科或併科1 千元以下罰
金。
  附表：
┌──┬─────┬────┬─────┬─────┬─────┬──────┐
│編號│ 支票號碼 │ 發票日 │  金 額   │填載前開支│左開背書人│盜蓋諺芳公司│
│    │          │        │（新臺幣）│票發票日、│持偽造支票│印章及偽造夏│
│    │          │        │          │金額及在其│行使對象  │勇偉印文之位│
│    │          │        │          │後背書之人│          │置          │
│    │          │        │          │          │          │            │
├──┼─────┼────┼─────┼─────┼─────┼──────┤
│一  │AY0000000 │96.09.23│45,000元  │  丙○○  │ 甲○○   │支票正面發票│
│    │          │        │          │          │          │人簽章欄內及│
│    │          │        │          │          │          │右下角記載「│
│    │          │        │          │          │          │禁止背書轉讓│
│    │          │        │          │          │          │」文字上，各│
│    │          │        │          │          │          │有盜蓋諺芳公│
│    │          │        │          │          │          │司印章、偽造│
│    │          │        │          │          │          │丁○○印章之│
│    │          │        │          │          │          │印文各一枚（│
│    │          │        │          │          │          │共計盜蓋諺芳│
│    │          │        │          │          │          │公司及偽造夏│
│    │          │        │          │          │          │勇偉印文各二│
│    │          │        │          │          │          │枚）        │
├──┼─────┼────┼─────┼─────┼─────┼──────┤
│二  │AY0000000 │96.09.30│98,000元  │  己○○  │ 戊○○   │  同    上  │
├──┼─────┼────┼─────┼─────┼─────┼──────┤
│三  │AY0000000 │96.10.01│45,000元  │  己○○  │ 利明金   │  同    上  │
└──┴─────┴────┴─────┴─────┴─────┴──────┘


司法院資訊處製作；財團法人民間司法改革基金會備份。
